臺灣臺中地方法院民事判決　95年度訴字第2373號
　原　　　告　甲○○
　訴訟代理人　鐘登科　律師
　複　代理人　林堡欽　律師
　　　　　　　己○○
　被　　　告　雅築建設股份有限公司
　法定代理人　庚○○○○○○
　訴訟代理人　蕭顯榮　律師
　被　　　告　乙○○○
　被　　　告　丙○○○
　訴訟代理人　林俊雄　律師
　複　代理人　呂勝賢　律師
　　　　　　　丁○○
上當事人間請求確認債權不存在等事件，經本院於民國九十六年
五月八日言詞辯論終結，判決如下：
    主    文
原告之訴駁回。
訴訟費用由原告負擔。
    事  實
甲、程序方面：
    本件被告乙○○○經合法通知，未於言詞辯論期日到場，核
    無民事訴訟法第三百八十六條各款所列情形，爰依原告之聲
    請，由其一造辯論而為判決。
乙、實體方面
壹、原告主張：原告於民國（下同）八十九年二月十四日向被告
    雅築建設股份有限公司（下稱雅築公司）、丙○○○購買其
    合建之坐落台中縣東勢鎮○○段第六三五地號土地（重測前
    為台中縣東勢鎮○○○○段二三三之十五地號）及其上五二
    建號門牌號碼台中縣東勢鎮○○路一六三之十七號建物（下
    稱系爭房地），訂立不動產買賣契約書（下稱第一次買賣契
    約），約定買賣總價新臺幣（下同）四百三十萬元。原告簽
    約當時已交付定金十萬元，嗣分二次各付十萬元、二十萬元
    ，共計四十萬元給被告雅築公司，剩餘價款則以系爭房地向
    台中縣東勢鎮農會洽辦貸款，惟原告前即積欠臺中縣東勢鎮
    農會四十萬元之債務，因此原告與被告雅築公司通謀另就系
    爭房地訂立買賣總價五百三十萬元之不動產買賣契約書（下
    稱第二次買賣契約），於八十九年十月十六日以系爭房地及
    原告所有坐落台中縣石岡鄉○○段十七地號土地（重測前為
    台中縣石岡鄉○○段二四地號）為共同擔保物，向臺中縣東
    勢鎮農會辦理貸款三百九十萬元，並設定四百九十萬元之最
    高限額抵押。原告復於八十九年十一月十六日應被告雅築公
    司要求於臺中縣東勢鎮農會撥款前，就前開共同擔保物設定
    第二順位抵押權一百九十萬元予被告雅築公司，抵押權期限
    自八十九年十一月十五日起至九十一年二月十二日止。臺中
    縣東勢鎮農會隨即將三百五十萬元撥付予被告雅築公司。原
    告確實以四百三十萬之對價向被告雅築公司購買系爭房地，
    扣除被告雅築公司承諾廚房興建費四十七萬元、其他修繕費
    十八萬元、前開已付四十萬元及臺中縣東勢鎮農會撥付三百
    五十萬元，共計四百五十五萬元，原告就第二順位抵押權所
    擔保之債權已清償四百三十萬元，尚溢付二十五萬元，被告
    雅築公司於九十一年三月二十八日將上開第二順位抵押權讓
    與被告乙○○○以清償一百六十萬元之債務，並於九十一年
    三月二十七日寄發存證信函將債權讓與之情事通知原告。系
    爭房地前尚有同段第六三四地號土地連結對外道路，面積八
    點六五平方公尺，與同段六三六、六三八、六三二、六三○
    、六二九、六一一、六一二地號等土地，構成一細長帶狀土
    地，均為被告雅築公司所建築出售之同一排建物，訂立系爭
    契約時，雖漏列同段六三四地號土地，依據常理判斷，一般
    人購買房地必包含主要建物、土地及對外連結處如騎樓，被
    告雅築公司出售系爭房地時，雙方合意內容應包含同段第六
    三四地號土地在內，爰依買賣之法律關係，請求被告丙○○○應將其所有坐落台中縣東勢鎮○○段六三四地號土地移轉
    登記予原告，第二順位抵押權所擔保之債權已不存在，爰確
    認第二順位抵押權不存在，被告乙○○○並應塗銷第二順位
    抵押權登記等語。並聲明：
    1.被告丙○○○應將其所有坐落台中縣東勢鎮○○段六三四
      地號土地移轉登記予原告。
    2.確認被告雅築建設股份有限公司及乙○○○對於原告所有
      坐落如附表所示不動產抵押權所擔保之債權不存在。
    3.被告乙○○○應將如附表所示不動產抵押權塗銷。
貳、被告方面：
一、被告雅築建設股份有限公司則以：系爭民誠段六三四地號土
    地與六三五地號土地於八十三年四月二日辦理分割登記完畢
    ，系爭契約未記載民誠段六三四地號土地，足證系爭契約未
    包括民誠段六三四地號土地，縱與同段六三六、六三八、六
    三二、六三○、六二九、六一一、六一二地號等土地，構成
    一細長帶狀土地，亦經各所有權人分別向被告雅築公司購買
    ，並辦理登記完畢，難憑訂約時漏列民誠段六三四地號土地
    ，即據以請求被告丙○○○辦理所有權移轉登記之依據。系
    爭房地買賣價金確為五百三十萬元，扣除訂金十萬元，殘餘
    價金約定由原告以共同擔保物向臺中縣東勢鎮農會貸款三百
    五十萬元設定第一順位抵押權，因原告積欠臺中縣東勢鎮農
    會四十萬元，農會以前欠四十萬元連同設定抵押權為條件，
    原告於八十九年十月十六日提供共同擔保物設定四百九十萬
    元之最高限額抵押權予臺中縣東勢鎮農會，前開貸款三百五
    十萬元已撥付被告雅築公司完畢。尾款一百七十萬元依第二
    次買賣契約第三條第二項約定，設定第二順位抵押權予被告
    雅築公司，並由原告簽立發票日八十九年七月二十三日、票
    面金額一百七十萬元之本票一紙交付被告雅築公司，原告於
    抵押權期限自八十九年十一月十五日起至九十一年二月十二
    日止屆滿仍未清償，被告雅築公司因積欠被告乙○○○三百
    一十九萬二千元，於九十一年三月二十八日將上開第二順位
    抵押權讓與被告乙○○○以清償一百六十萬元之債務，並於
    九十一年三月二十七日寄發存證信函將債權讓與之情事通知
    原告，餘十萬元可認為已付清，不予爭執，可認尾款一百七
    十萬元，原告已全部清償，原告訴請確認被告雅築公司對系
    爭抵押權不存在，則無即受判決之法律上利益，其訴顯無理
    由。系爭房屋於八十四年一月十五日竣工，原告主張廚房未
    建築完成及其他修繕之費用得自買賣價款扣除，予以否認外
    ，原告分二次給付十萬元及二十萬元，共三十萬元，亦予以
    否認。原告主張第一次買賣契約四百三十萬元為真，惟原告
    卻遍尋不著該契約書，而保留虛偽之第二次買賣契約，非屬
    常理，原告應就第二次買賣契約係通謀虛偽訂立負舉證之責
    等語置辯，並聲明：駁回原告之訴。
二、被告丙○○○則以：系爭契約書無從認定民誠段六三四地號
    土地為系爭買賣標的，且被告丙○○○非出賣人，原告主張
    無理由等語置辯，並聲明：駁回原告之訴。
三、被告乙○○○方面：被告未於言詞辯論期日到場，亦未提出
    書狀作何聲明或陳述。
參、兩造不爭執之事實
一、原告於八十九年二月十四日購買由被告雅築公司、被告丙○○○合建之坐落臺中縣東勢鎮○○段第六三五地號土地（重
    測前為臺中縣東勢鎮○○○○段二三三之一五地號）及其上
    門牌號碼臺中縣東勢鎮○○路一六三之一七號建物，雙方訂
    有房地買賣契約，而在系爭買賣契約成立同時，原告並交付
    定金十萬元予被告雅築公司之法定代理人陳雲風（更名前為
    陳坤德）親收無訛。
二、原告前即積欠臺中縣東勢鎮農會（下稱農會）四十萬元之債
    務，復於八十九年十月十六日以系爭房地及坐落臺中縣石岡
    鄉○○段十七地號土地（重測前為臺中縣石岡鄉○○段二四
    地號）為共同擔保物，向農會申辦三百五十萬元之貸款，並
    設定四百九十萬元之最高限額抵押，農會隨即將三百五十萬
    元撥付予被告雅築公司。
三、原告簽立發票日為八十九年七月二十三日、發票人為原告之
    面額一百七十萬元之本票一紙交付予被告雅築公司。
四、原告於八十九年十一月十六日以系爭房地及坐落臺中縣石岡
    鄉○○段十七地號土地為共同擔保物，設定第二順位抵押權
    一百九十萬元予被告雅築公司，抵押權期限自八十九年十一
    月十五日至九十一年二月十二日。
五、被告雅築公司於九十一年三月二十日將上開第二順位抵押權
    讓與被告乙○○○以清償一百六十萬元之債務，並於九十一
    年三月二十七日寄發存證信函第五五八號將債權讓與之情事
    通知原告。
肆、得心證之理由
    原告主張之事實業據其提出台中縣石岡鄉公所房屋全倒證明
    書、土地登記第二類謄本、台中縣東勢地政事務所異動索引
    、不動產買賣契約書、地籍圖謄本、土地登記第一類謄本、
    土地房屋買賣合約書、土地建物登記第二類謄本、地籍圖謄
    本、台中縣東勢地政事務所建物測量成果圖、支票、被告戶
    籍謄本及戊○○籍謄本等影本各一份為證，並聲請訊問證人
    朱明宗、陳碧琴、王玉鳳、戊○○。被告則以前揭情詞置辯
    ，並提出被告戶籍謄本、土地建物改良物抵押權設定契約書
    、本票、台中南屯區九十一年三月二十七日第五五八號存證
    信函、臺中縣政府工務局使用執照、他項權利證明書、地籍
    圖、土地登記簿謄本等影本各一份附卷為憑，是本件爭點厥
    為：(一)系爭買賣契約標的是否包括臺中縣東勢鎮○○段第
    六三四地號土地（重測前為臺中縣東勢鎮○○○○段二三三
    之三五地號）？(二)系爭房地及坐落臺中縣石岡鄉○○段十七
    地號土地為共同擔保物所擔保之第二順位抵押債權為何？原
    告是否已清償該債務？茲分述如下：
一、首就系爭買賣契約標的是否包括臺中縣東勢鎮○○段第六三
    四地號土地（重測前為臺中縣東勢鎮○○○○段二三三之三
    五地號）之爭點以論：
(一)、原告就此雖主張被告雅築公司法定代理人陳雲風見原告所有
    之臺中縣石岡鄉○○路萬墩巷一一二號房地因八十八年間之
    九二一大地震全倒，無可安身，遂提供系爭房地供原告居住
    。嗣後陳雲風即鼓吹原告購買系爭房地，原告因確有需要及
    為報恩德，乃同意購買系爭房地暨臺中縣東勢鎮○○段第六
    三四地號土地（重測前為臺中縣東勢鎮○○○○段二三三之
    三五地號）。訂約當時，被告雅築公司、丙○○○雖未特別
    表明除系爭房地外，尚包括臺中縣東勢鎮○○段第六三四地
    號土地，惟臺中縣東勢鎮○○段第六三四地號土地為連結系
    爭建物與對外道路之中間聯通處，面積僅八點六五平方公尺
    ，雙方均認知系爭建物坐落之臺中縣東勢鎮○○段第六三五
    地號土地即為系爭房地全部範圍，故訂約時就買賣標的漏列
    亦為系爭房地範圍之臺中縣東勢鎮○○段第六三四地號土地
    在內。依雙方當時合意內容確應包含臺中縣東勢鎮○○段第
    六三四地號土地，況依常理判斷，除非特別排除考量，否則
    一般人購買房地必然包含主要建物、土地暨其相關使用範圍
    如騎樓、對外聯絡之連接處等，蓋購買一欠缺相關使用範圍
    之房地，無異自貶身價之舉，此等傻事任何人皆不可能為之
    。另查，系爭土地與同段第六三四地號與同段第六三六、六
    三八、六三二、六三０、六二九、六一二等鄰地構成一細長
    帶狀土地，應均為被告雅築公司出售之同一排建物，除原告
    外之其他購買戶買受房地範圍均包括此細長帶狀土地部分土
    地，即主建物與對外聯絡之連結處，獨獨原告購買之房地漏
    未包含，益徵臺中縣東勢鎮○○段第六三四地號土地實係被
    告等漏未辦理移轉登記予原告所致等語。被告就此則抗辯稱
    臺中縣東勢鎮○○段第六三四地號土地及系爭土地早於八十
    三年四月二日即已分割分別為登記，兩造於八十九年二月十
    四日訂約時，系爭買賣契約既僅記載系爭土地，足證未包含
    臺中縣東勢鎮○○段第六三四地號土地在內，至為明顯。至
    同段六三四地號與同段第六三六、六三八、六三二、六三０
    、六二九、六一二等鄰地固構成一細長帶狀土地，惟上開土
    地後之房屋購買戶，均另行與被告雅築公司訂立不動產買賣
    契約，且已由地主丙○○○過戶登記完畢。殊難由原告片面
    主張雙方訂約時漏列臺中縣東勢鎮○○段第六三四地號土地
    云云，即遽為請求等語。
(二)、按當事人主張有利於己之事實者，就其事實有舉證之責任，
    民事訴訟法第二百七十七條前段定有明文。次按解釋契約，
    固須探求當事人立約時之真意，不能拘泥於契約之文字，但
    契約文字業已表示當事人真意，無須別事探求者，即不得反
    捨契約文字而更為曲解。（最高法院十七年上字第一一一八
    號判例參照）。經查，本件原告係於八十九年二月十四日購
    買由被告雅築公司、被告丙○○○合建之坐落臺中縣東勢鎮
    ○○段第六三五地號土地（重測前為臺中縣東勢鎮○○○○
    段二三三之一五地號）及其上門牌號碼臺中縣東勢鎮○○路
    一六三之一七號建物，雙方訂有房地買賣契約，而在系爭買
    賣契約成立同時，原告並交付定金十萬元予被告雅築公司之
    法定代理人陳雲風（更名前為陳坤德）親收無訛等情，為兩
    造所不爭，而觀諸前開卷附不動產買賣契約書所載，兩造係
    約明買賣價款合計五百三十萬元，買賣標地不動產則為坐落
    臺中縣東勢鎮○○段第六三五地號土地（重測前為臺中縣東
    勢鎮○○○○段二三三之一五地號）一筆及其上門牌號碼臺
    中縣東勢鎮○○路一六三之一七號建物一棟，遍觀前開不動
    產買賣契約書內容，均無有關一、首就系爭買賣契約標的是
    否包括坐落臺中縣東勢鎮○○段第六三四地號土地（重測前
    為臺中縣東勢鎮○○○○段二三三之三五地號）之約定內容
    ，則系爭買賣契約標的應無包括坐落臺中縣東勢鎮○○段第
    六三四地號土地（重測前為臺中縣東勢鎮○○○○段二三三
    之三五地號），至為顯然。至原告雖主張系爭土地與同段第
    六三四地號與同段第六三六、六三八、六三二、六三０、六
    二九、六一二等鄰地構成一細長帶狀土地，應均為被告雅築
    公司出售之同一排建物，除原告外之其他購買戶買受房地範
    圍均包括此細長帶狀土地部分土地，即主建物與對外聯絡之
    連結處，獨獨原告購買之房地漏未包含，益徵臺中縣東勢鎮
    ○○段第六三四地號土地實係被告等漏未辦理移轉登記予原
    告所致云云，然為被告所否認，經查本院依原告聲請向台中
    縣東勢地政事務所函調同段第六三０、六三一、六三二、六
    三三等地號土地當初買賣登記之買賣契約書等相關資料，而
    據台中縣東勢地政事務所函覆本院所附上開土地買賣所有權
    移轉契約書所載內容，顯示其中坐落臺中縣東勢鎮○○段第
    六三三、六三一地號土地（重測前為臺中縣東勢鎮○○○○
    段二三三之一六、二三三之一六地號），其買賣契約日期為
    八十四年四月二十五日；其中坐落臺中縣東勢鎮○○段第六
    三０、六三二地號土地（重測前為臺中縣東勢鎮○○○○段
    二三三之三三、二三三之三四地號），其買賣契約日期則為
    八十四年六月二十九日，此與被告所提出上開四筆土地之地
    籍圖及土地登記謄本所載內容相符，足見原告主張除原告外
    之其他購買戶買受房地範圍均包括此細長帶狀土地部分土地
    ，即主建物與對外聯絡之連結處，獨獨原告購買之房地漏未
    包含，益徵臺中縣東勢鎮○○段第六三四地號土地實係被告
    等漏未辦理移轉登記予原告所致云云，顯與事實未符，洵無
    足採。而應以被告抗辯稱同段六三四地號與同段第六三六、
    六三八、六三二、六三０、六二九、六一二等鄰地固構成一
    細長帶狀土地，惟上開土地後之房屋購買戶，均另行與被告
    雅築公司訂立不動產買賣契約，且已由地主丙○○○過戶登
    記完畢等情，較可採信為真實。此外，原告復無法舉證系爭
    買賣契約標的有包括臺中縣東勢鎮○○段第六三四地號土地
    （重測前為臺中縣東勢鎮○○○○段二三三之三五地號）之
    證明，其舉證既有未足，則其空言主張，即無足採。從而，
    其猶憑以訴請被告丙○○○應將其所有坐落台中縣東勢鎮○○段六三四地號土地移轉登記予原告，此部分即屬無據。
二、次就系爭房地及坐落臺中縣石岡鄉○○段十七地號土地為共
    同擔保物所擔保之第二順位抵押債權為何？原告是否已清償
    該債務？之爭點以論：
(一)、原告就此雖主張原告與陳雲風洽商系爭買賣契約價款為四百
    三十萬元，且因當時系爭房屋之廚房未建築完成而尚有其他
    應修繕部分，故雙方約定由原告僱工建築修建完成，所花費
    之款項再自買賣價金中扣除，故原告乃交付定金十萬元並與
    被告雅築公司訂立買賣契約，嗣並分二次付款十萬元、二十
    萬元之價款予被告雅築公司。兩造簽約後，因原告當時資力
    需向農會貸款三百五十萬元始克購買系爭房地，加上原告對
    農會本有一筆四十萬元之保證債務之考量，原告在被告雅築
    公司之建議下，另行就系爭房地基於通謀虛偽意思表示而簽
    訂價款為五百三十萬元之買賣契約，並以此通謀虛偽之契約
    並提供坐落臺中縣石岡鄉○○段十七地號土地為共同擔保物
    ，向農會申辦三百九十萬元之抵押借款。嗣陳雲風稱為保護
    被告雅築公司之權利，要求原告提供系爭房地及坐落臺中縣
    石岡鄉○○段十七地號土地為共同擔保物，為被告雅築公司
    設定第二順位抵押權登記。農會亦在此時將原告申辦之貸款
    三百五十萬元撥付予被告雅築公司，惟陳雲風領款後隨即不
    見人影，致原告未能要求被告雅築公司協同辦理抵押權塗銷
    登記。承前所述，原告實際上以四百三十萬元向被告雅築公
    司購買系爭房地，扣除被告雅築公司承諾應負擔之廚房興建
    費四十七萬餘元、其他修繕費十八萬餘元及原告前後三次所
    交付共四十萬元之價款暨農會貸款三百五十萬元後，原告對
    被告雅築公司反有超過二十五萬元以上之債權而無任何負擔
    ，故應確認原告與被告雅築公司、乙○○○間對系爭房地及
    坐落臺中縣石岡鄉○○段十七地號土地擔保之第二順位抵押
    債權不存在，且被告雅築公司對系爭房地及坐落臺中縣石岡
    鄉○○段十七地號土地之抵押權因主債權不存在而失所附麗
    ，自應予以塗銷等語。被告就此則抗辯稱否認原告所稱兩造
    有通謀虛偽另訂契約，原告以該四百三十萬元之買賣契約因
    保管不慎已遍尋不著云云，並稱將真契約遺失，卻保管虛偽
    契約，尤屬事理之所無。又系爭農會之抵押債權為最高限額
    抵押權四百九十萬元，原告主張抵押債權為三百九十萬元亦
    與事實不符，再者，銀行設定之抵押權金額通常均提高貸款
    約三成左右金額設定，為公眾週知之事實，原告稱以向農會
    貸款三百五十萬元加上其原無擔保債務四十萬元共三百九十
    萬元設定最高限額抵押三百九十萬元抵押權，尤悖於經驗法
    則，其主張不足採信。實則，系爭買賣契約之價金為五百三
    十萬元，訂約同時原告除給付定金十萬元外，殘餘價金由約
    定由原告向銀行抵押貸款三百五十萬元撥款轉付被告雅築公
    司。尾款設定第二順位抵押權予被告雅築公司。原告購買系
    爭房地，僅支付定金十萬元，餘均以向銀行貸款及設定第二
    順位抵押權予被告雅築公司而已，其提供系爭房地及臺中縣
    石岡鄉○○段十七地號土地向農會辦理抵押貸款時，因原告
    尚積欠農會信用貸款四十萬元，故農會連原告前欠四十萬元
    設定抵押權為條件始同意辦理三百五十萬元之抵押貸款，原
    告不得已始於八十九年十月十六日提供系爭房地及臺中縣石
    岡鄉○○段十七地號土地辦理最高限額四百九十萬元之抵押
    權設定登記，系爭貸款三百五十萬元亦已撥付被告雅築公司
    完畢。尾款一百七十萬元，亦由原告提供系爭房地及臺中縣
    石岡鄉○○段十七地號土地，於八十九年十一月六日設定一
    百九十萬元第二順位抵押權予被告雅築公司，期限自八十九
    年十一月十五日至九十一年二月十二日，原告於期限屆滿仍
    未清償。被告雅築公司因積欠被告乙○○○本息三百九十萬
    二千元，始於九十一年三月二十八日將系爭第二順位抵押權
    讓與被告乙○○○清償一百六十萬元部分債務，即原告積欠
    之尾款一百七十萬元亦已全部付清。（餘十萬元被告雅築公
    司可認為已付清，不予爭執）顯見原告之抵押權人為農會及
    被告乙○○○，而非被告雅築公司，原告訴請確認被告雅築
    公司對系爭抵押債權不存在，即無受判決法律上之利益，其
    訴顯無理由。又原告於未清償被告乙○○○之抵押債權前，
    對之訴請確認該抵押債權不存在，亦無理由。況系爭房屋之
    竣工日期為八十四年一月十五日，其建築完成日期為八十四
    年一月二十三日，被告雅築公司否認原告主張系爭房屋之廚
    房尚未完成及其他修繕費用由原告僱工建築修繕，所費款項
    由價金扣除之事實，亦否認除定金外另分二次收受原告十萬
    元、二十萬元，共三十萬元之事實等語。
(二)、按當事人主張有利於己之事實者，就其事實有舉證之責任，
    民事訴訟法第二百七十七條前段定有明文。本件觀諸前開卷
    附不動產買賣契約書所載，兩造係約明買賣價款合計五百三
    十萬元，原告雖執前詞主張前開卷附不動產買賣契約書所約
    定買賣價款合計五百三十萬元，係通謀虛偽之契約，系爭買
    賣契約價款實際為四百三十萬元云云，然此為被告所否認，
    是依首開舉證責任之法則，原告即應就兩造有通謀虛偽意思
    合致及有四百三十萬元之買賣契約等事實，負舉證之責任，
    然原告就此迄無舉證以實其說，其舉證即有未足，其以該四
    百三十萬元之買賣契約因保管不慎已遍尋不著云云為辯，亦
    無足為其有利之認定。次觀卷附系爭房地登記謄本所載，台
    中縣東勢鎮農會之抵押債權為最高限額抵押權四百九十萬元
    ，原告主張抵押債權為三百九十萬元云云，即與事實不符，
    再者，依一般常情，銀行設定之抵押權金額通常均提高貸款
    約三成左右金額設定，然原告卻稱以向農會貸款三百五十萬
    元加上其原無擔保債務四十萬元共三百九十萬元設定最高限
    額抵押三百九十萬元抵押權，尤悖於經驗法則，其此部分之
    主張，亦不足採信。是綜觀卷附資料，本件仍應以被告抗辯
    稱系爭買賣契約之價金應為五百三十萬元，除訂約同時原告
    給付定金十萬元外，殘餘價金五百二十萬元約定由原告向銀
    行設定第一順位抵押貸款三百五十萬元撥款轉付被告雅築公
    司，尾款一百七十萬元再設定第二順位抵押權一百九十萬元
    予被告雅築公司等情，較可採信為真實。依上，系爭房地及
    坐落臺中縣石岡鄉○○段十七地號土地為共同擔保物所擔保
    之第二順位抵押債權，應為原告購買系爭房地之尾款一百七
    十萬元，即確然無疑。又觀諸卷附系爭房地登記謄本所載，
    原告提供系爭房地及臺中縣石岡鄉○○段十七地號土地，於
    八十九年十一月六日設定一百九十萬元第二順位抵押權予被
    告雅築公司，其期限係自八十九年十一月十五日至九十一年
    二月十二日，原告雖主張本件應扣除被告雅築公司承諾應負
    擔之廚房興建費四十七萬餘元、其他修繕費十八萬餘元及原
    告前後三次所交付共四十萬元之價款，被告雅築公司則否認
    原告主張系爭房屋之廚房尚未完成及其他修繕費用由原告僱
    工建築修繕，所費款項由價金扣除之事實，亦否認除定金外
    另分二次收受原告十萬元、二十萬元，共三十萬元之事實，
    此部分原告亦無證以實其說，則其憑以主張房地價金均已清
    償完畢云云，洵無可採，此部分仍應以被告抗辯原告於期限
    屆滿仍未清償乙節，較為可採。依上，原告就上開抵押債務
    於期限屆滿既未清償，則被告雅築公司抗辯其因積欠被告乙○○○本息三百九十萬二千元，始於九十一年三月二十八日
    將系爭第二順位抵押權讓與被告乙○○○清償一百六十萬元
    部分債務，即原告積欠之尾款一百七十萬元亦已全部付清（
    餘十萬元被告雅築公司可認為已付清，不予爭執），即屬有
    據，故而本件原告之抵押權人應為農會及被告乙○○○，而
    非被告雅築公司，原告訴請確認被告雅築公司對系爭抵押債
    權不存在，即屬無據，其訴應為無理由。又原告於未清償被
    告乙○○○之抵押債權前，對之訴請確認該抵押債權不存在
    ，亦屬無理由。原告就上開抵押債務迄均未清償，有如前述
    ，則原告猶憑以訴請被告乙○○○應將如附表所示不動產抵
    押權塗銷云云，此部分亦屬無據。
伍、綜上所述，原告本件主張均無可採，本件仍應以被告之抗辯
    較可採信為真實。從而，原告猶憑以訴請被告丙○○○應將
    其所有坐落台中縣東勢鎮○○段六三四地號土地移轉登記予
    原告；確認被告雅築建設股份有限公司及乙○○○對於原告
    所有坐落如附表所示不動產抵押權所擔保之債權不存在；被
    告乙○○○應將如附表所示不動產抵押權塗銷，均為無理由
    ，應予駁回。
陸、本件事證已臻明確，兩造其餘之攻擊防禦方法經審酌於判決
    結果不生影響，無逐一論述之必要，至原告雖聲請訊問證人
    朱明宗、陳碧琴、王玉鳳、戊○○，然本件事證以臻明確，
    業如前述，況查其中欲傳喚之證人朱明宗為原告之胞兄，證
    人陳碧琴為原告之前妻，其證言顯有偏頗之虞，證人王玉鳳
    之待證事實，亦難採為原告有利之憑據，證人戊○○則屢傳
    未到，以上均無礙於本院心證之認定，核均無傳喚之必要，
    附此敘明。
柒、訴訟費用負擔之依據：民事訴訟法第78條。
中　　華　　民　　國　　96　　年　　5　　月　　29　　日
                  民事第二庭    法  官  呂明坤
正本係照原本作成。
如對本判決上訴，須於判決送達後20日內向本院提出上訴狀。
中　　華　　民　　國　　96　　年　　5　　月　　29　　日
                                書記官
